【裁判字號】    99,台上,7522
【裁判日期】    991202
【裁判案由】    違反毒品危害防制條例
【裁判全文】
最高法院刑事判決            九十九年度台上字第七五二二號
上  訴  人  曾俊翔
上列上訴人因違反毒品危害防制條例案件，不服台灣高等法院中
華民國九十九年九月十三日第二審判決（九十九年度上訴字第二
九九一號，起訴案號：台灣基隆地方法院檢察署九十九年度毒偵
字第一○○五號、九十九年度偵字第一八八○號），提起上訴，
本院判決如下：
    主  文
上訴駁回。
    理  由
按刑事訴訟法第三百七十七條規定：上訴於第三審法院，非以判
決違背法令為理由，不得為之；是提起第三審上訴，應以原判決
違背法令為理由，係屬法定要件。且必須依據卷內資料為具體之
指摘，並足據以辨認原判決已具備違背法令之形式，始屬相當。
又依刑事訴訟法第三百五十條、第三百六十一條、第三百六十二
條、第三百六十七條規定，不服地方法院之第一審判決而上訴者
，須提出上訴書狀，並應敘述具體理由，為上訴必備之程式。倘
所提出之書狀未敘述上訴理由，或僅曾以言詞陳述上訴理由者，
均應於上訴期間屆滿後二十日內補提理由書於第一審法院。第一
審法院經形式審查，認逾期未補提上訴理由者，應定期間先命補
正；逾期未補正者，為上訴不合法律上之程式，應以裁定駁回。
又雖已提出上訴理由，但所提非屬具體理由者，則由第二審法院
以上訴不合法律上之程式，判決駁回之。而所謂具體理由，必係
依據卷內資料或提出新事證，指摘或表明第一審判決有何採證認
事、用法或量刑等足以影響判決本旨之不當或違法，而構成應予
撤銷之具體事由，始足當之。若僅空泛指摘原判決認事用法不當
或量刑過重、過輕，而未依上述意旨舉出具體事由；或形式上雖
已指出具體事由，但該事由縱係屬實，亦顯然不足以認為原判決
有何不當或違法者，皆難謂係具體理由，俾與第二審上訴制度旨
在請求第二審法院撤銷、變更第一審不當或違法之判決，以實現
個案救濟之立法目的相契合，並節制濫行上訴。本件原判決以上
訴人曾俊翔不服第一審依想像競合犯關係（同時施用第一級、第
二級毒品），從一重論其以施用第一級毒品罪（累犯），處有期
徒刑十月，並諭知相關從刑之判決，而於民國九十九年八月三日
具狀向原法院提起第二審上訴；並於同年月十六日提出刑事上訴
理由狀。惟其上訴理由僅泛稱：檢察官僅憑臨時偵訊之筆錄起訴
，使伊未及請求緩起訴，而喪失應有的權利；又伊雖再犯施用第
一級毒品，但相隔將近十年，且在本件案發前已有戒毒之決心，
曾致電戒毒專線請求美沙冬替代療法戒除毒癮，重新做人，但因
當時吸毒人數太多，需等待及安排日期，在等待期間，即遭警逮
獲，懇請體恤伊一時懵懂，觸犯法律，能秉持情理法，給予緩起
訴，以美沙冬替代療法，鼓勵伊決心戒毒云云（見原審卷第十三
至十四頁），並未依據卷內資料或提出新事證指摘或表明第一審
判決究有何採證認事、用法或量刑等足以影響判決本旨之不當或
違法，而構成應撤銷之具體事由。原判決因認上訴人在第二審之
上訴不合法定要件，而予以駁回，並不經言詞辯論為之，已詳敘
其法律上之依據。從形式上觀察，並無違背法令情形。上訴意旨
對原判決上開論斷究有何違背法令情形並未具體加以指摘；仍執
同前上訴理由泛謂：伊曾請求美沙冬替代療法以戒除毒癮，上訴
人顯有悔改決心，且犯後坦承犯行，態度良好，請求以美沙冬替
代療法或從輕量刑云云，姑不論可否以美沙冬替代療法，係檢察
官依毒品危害防制條例第二十一條、第二十四條規定之要件，就
具體個案審酌認定，非法院職權。其他事項仍為實體上量刑輕重
之爭執，自不足據以辨認原判決已具備違背法令之形式。揆之首
揭說明，其上訴為違背法律上之程式，應予駁回。
據上論結，應依刑事訴訟法第三百九十五條前段，判決如主文。
中    華    民    國  九十九  年   十二   月    二    日
                      最高法院刑事第七庭
                          審判長法官  洪  文  章  
                                法官  王  居  財  
                                法官  郭  毓  洲  
                                法官  黃  梅  月  
                                法官  沈  揚  仁  
本件正本證明與原本無異
                                      書  記  官  
中    華    民    國  九十九  年   十二   月    六    日
                                                     ｍ

司法院資訊處製作；財團法人民間司法改革基金會備份。
